臺灣高等法院刑事判決　　　　　　　 94年度交上訴字第138號
上　訴　人
即　被　告　丙○○
上列上訴人因過失致死案件，不服臺灣士林地方法院94年度交易
字第81號，中華民國94年8月9日第一審判決（起訴案號：臺灣士
林地方法院檢察署94年度偵字第1501號），提起上訴，本院判決
如下：
    主  文
原判決撤銷。
丙○○從事業務之人，因業務上之過失致人於死，處有期徒刑6
月，如易科罰金，以300元折算1日。緩刑3年。
    事  實
一、丙○○係在其父於台北縣淡水鎮所開設之製麵廠工作，平時
    需開車運送麵條至客戶處，開車為其與主業務相關之附隨業
    務，為從事業務之人，於民國（以下同）93年12月30日16時
    許，丙○○駕駛車牌號碼8210 -DJ號自小客車，送畢麵條後
    ，順道沿台北縣淡水鎮○○○路○段由淡水往台北方向行駛
    ，準備回中和之家，途經同路段紅樹林捷運站時，其原應注
    意車前狀況及汽車欲超越同一車道之前車時，須先按鳴喇叭
    ，於超車時，應與前車左側保持半公尺以上之間隔，行至安
    全距離後始得超越並隨時採取必要安全措施；而依當時之天
    候、路況皆良好並無不能注意之情事，竟疏於注意，於行經
    上開路段時，未注意車前狀況及保持超車之安全間隔，即貿
    然超車，致不慎擦撞同一車道前方由連憶瑩所騎乘車牌號碼
    EDX-350號輕型機車左側部位，造成連憶瑩人車倒地後，受
    有顱內出血等傷害，經送醫急救仍不治死亡。肇事後丙○○
    之配偶林淑惠打電話向警報案，員警到現場處理時，丙○○
    仍留在現場並向到場處理之警員自承其為肇事人，進而接受
    裁判。
二、案經被害人連憶瑩之母甲○○訴由由台北縣政府警察局淡水
    分局報請臺灣士林地方法院檢察署檢察官偵查起訴。
    理  由
一、訊據上訴人即被告丙○○（下稱被告）對於在前揭時、地駕
    車牌號碼8210 -DJ號自小客車肇事發生車禍，擦撞被害人連
    憶瑩所騎駛之機車，致被害人死亡之事實，業據被告丙○○
    於警詢、偵查及本院審理時均坦承不諱，核與被害人之母甲
    ○○之指訴及證人乙○○、連任遠與林義書等人之證詞相符
    ，並有道路交通事故調查報告表(一)、 (二)，道路交通事
    故現場圖、現場照片26張及相驗照片17張附卷可稽；另本件
    肇事被害人因而受傷不治死亡等情，亦經台灣士林地方法院
    檢察署檢察官督同法醫相驗屬實，製有相驗筆錄、相驗屍體
    證明書、驗斷書在卷可憑；又本件經原審送請台北縣區車輛
    行車事故鑑定委員會鑑定結果，認被告丙○○駕駛自用小客
    車，超車未保持安全間隔為肇事原因，連憶瑩駕駛輕型機車
    無肇事因素，有台北縣區車輛行車事故鑑定委員會94年6月
    16日北縣鑑字第0945180590號函一紙在卷可按。按汽車欲超
    越同一車道之前車時，須先按鳴喇叭，於超車時，應與前車
    左側保持半公尺以上之間隔超過，道路交通安全規則第101
    條第3款、第5款規定甚明，被告對此自難諉為不知，且依案
    發當時之天候、路況皆良好並無不能注意之情事，被告竟疏
    於注意，於行經上開路段時，未注意車前狀況及保持超車之
    安全間隔而肇事，被告顯有過失；被告因此一過失行為致被
    害人之死亡，被告之過失行為與被害人之死亡間顯有相當因
    果關係。本件事證明確，被告犯行洵堪認定，應依法論科。
二、經查刑法上所謂「業務」，係指以反覆同種類行為為目的之
    社會活動而言，不僅指主業務，尚包括附隨義務；是核本件
    被告係以駕駛自用小客貨車載運所製作之麵條至客戶處為業
    ，製作、販賣麵條為其主要業務，而駕駛自用小客貨車載運
    麵條為其附隨業務，其於駕車運送麵條後返家途中因過失撞
    斃被害人之所為，係犯刑法第276條第2項之業務過失致死罪
    。次查被告於肇事後由其配偶林淑惠打電話向警報案，員警
    到現場處理時，被告留在現場並向到場警員自承為肇事人，
    坦承肇事並接受裁判，此有肇事人自首情形紀錄表及警局筆
    錄可稽，為對於未發覺之犯罪自首而受裁判，應依刑法第62
    條之規定減輕其刑。
三、原審以被告事證明確，而予論科，固非無見。惟被告於原審
    判決後之94年10月24日業與被害人之母甲○○達成調解，而
    賠償新台幣0000000元，此有調解程序筆錄影本1紙、富邦產
    物保險公司所出具之付款證明書1紙在卷可查，原判決未及
    審酌至此，尚有未洽。被告上訴意旨以駕駛並非其非業務，
    被害人死亡係因其未戴好安全帽云云，雖非可採，惟原判決
    既有上述可議，即屬無可維持，應由本院將原判決撤銷改判
    。爰審酌被告之過失程度、所生之危害、肇事後之態度、及
    事後已分別與被害人之父母乙○○、甲○○民事和解，分別
    賠償新臺幣600000元、0000000元等一切情狀，量處如主文
    第2項所示之刑，並諭知易科罰金之折算標準，以示懲儆。
    末查被告前未曾受有期徒刑以上刑之宣告，此有本院被告前
    案紀錄表在卷可查，其經此科刑判決，當知所警惕，而無再
    犯之虞，爰併為緩刑3年諭知，以勵自新。
據上論斷，應依刑事訴訟法第369條第1項前段、第364條、第299
條第1項前段，刑法第276條第2項、第62條前段、第41條第1項前
段、第74條第1款，罰金罰鍰提高標準條例第1條前段、第2條，
判決如主文。
本案經檢察官李良忠到庭執行職務。
中　　華　　民　　國　　94　　年　　11　　月　　8 　　日
　　　　　　　　　刑事第六庭審判長法　官  許國宏
　　　　　　　　　　　　　　　　  法　官  楊貴志
　　　　　　　　　　　　　　　　  法　官  林銓正
以上正本證明與原本無異。
如不服本判決，應於收受送達後10日內向本院提出上訴書狀，其
未敘述上訴之理由者並得於提起上訴後10日內向本院補提理由書
（均須按他造當事人之人數附繕本）。
                                  書記官  陳玲憶
中　　華　　民　　國　　94　　年　　11　　月　　8 　　日
附錄：本案論罪科刑法條全文
中華民國刑法第276條
 (過失致死罪)
因過失致人於死者，處二年以下有期徒刑、拘役或二千元以下罰
金。
從事業務之人，因業務上之過失犯前項之罪者，處五年以下有期
徒刑或拘役，得併科3000元以下罰金。
